臺灣高等法院刑事判決　　　　　　　　　　　　　九十三年度交上易字第一三九號
　　上　訴　人　臺灣臺北地方法院檢察署檢察官
　　被　　　告　乙○○
右上訴人因被告過失傷害案件，不服臺灣臺北地方法院九十二年度交易字第五七三號
，中華民國九十三年四月七日第一審判決（起訴案號：臺灣臺北地方法院檢察署九十
二年度調偵字第六八八號），提起上訴，本院判決如下：
    主  文
上訴駁回。
    理  由
一公訴要旨：
　檢察官起訴指被告為從事汽車駕駛業務之計程車司機，於民國九十二年四月二十七
  日下午六時二十分左右，駕駛Ｔ五○一一號營業小客車，由臺北市○○路與昆明街
  交岔路口右轉進入昆明街單行道左側車道北向行駛，應注意並能注意警戒車前狀況
  及保持行車安全間隔，而疏於注意，以致撞及右方由告訴人甲○○駕駛之ＲＥＭ一
  四五號輕機車左側，造成甲○○倒地，左胸挫傷、左側鎖骨粉碎性骨折，因而依據
  刑法第二百八十四條第二項前段訴請處斷。
二檢察官之舉證：
  公訴人指被告涉嫌犯罪，無非以：(一)前述犯罪事實，業據告訴人指訴在卷；(二)被告
  自承於前述時、地，駕駛營業用小客車，與告訴人所駕駛之輕機車互撞；(三)告訴人
  因本案車禍左側鎖骨粉碎骨折、左胸挫傷，有臺北市立中興醫院及中心診所之診斷
  證明書在卷可憑；(四)臺北市政府警察局交通警察大隊所制作之交通事故分析研判表
  記載：被告於前述交通事故中未保持行車安全距離；(五)依據卷附道路交通事故調查
  報告表、現場圖及道路交通事故補充資料表，告訴人所駕駛之前述機車因上開事故
  ，左側腳踏板斷裂、右後車身有輕微擦痕，被告之營業小客車右前門則有刮擦痕，
  告訴人在被告營業小客車右側人車倒地，事故發生時天氣晴朗、路面乾燥並無缺陷
  或障礙物，視距良好，為其論據。
三被告之辯解：
  被告堅決否認因業務上之過失傷害告訴人，辯稱：當時雙方車輛均已轉入臺北市○
  ○街○○道，分別在左、右側車道直行，營業小客車與道路中心線保持安全間隔正
  常行駛，告訴人所乘機車未經顯示方向燈光，忽由右側變換車道偏來，其雖一再向
  左閃避仍遭告訴人擦撞，就本案交通事故並無過失等語。
四本院之判斷：
　(一)告訴人在訴訟上與被告立於利害關係相反之地位，所為不利於被告之陳述，必須
　  查無瑕疵，經調查其他證據復足認與事實相符，始得採為論罪科刑之基礎（參考
    最高法院五十二年台上字第一三○○號、六十一年台上字第三○九九號判例）。
    本案告訴人於警詢及偵審中，雖迭指訴於變換至左側車道時在中心線遭被告撞傷
    ，但查其先則在警詢中聲稱不知被告係由左後方或右後方追撞（見原審卷第十七
    頁交通事故談話紀錄表），繼於審判中忽而陳稱機車遭被告所駕車輛右前輪前方
    保險桿撞及（原審卷第四十六頁）、忽而陳稱被告所駕車輛車門部位撞及機車左
    側（原審卷第四十九頁），先後所訴已非一致。又其指述機車靠左側尾燈損壞、
    後座扶手處撞破以及左腳踝被計程車右前輪撞傷等情（原審卷第四十五頁），經
    核卷附臺北市政府警察局交通警察大隊函送原審之事故現場所攝雙方車輛照片，
    機車車尾並無明顯損壞情形，營業小客車車前保險桿亦未見異狀（原審卷第二十
    二頁、第二十三頁），告訴人之診斷書亦無腳踝受傷之記載（他卷第二十五頁、
    第二十六頁），在在足徵所為陳述各與其他卷存事證不相符合，難以相互參佐而
    據為不利被告之認定。
  (二)告訴人聲稱遭被告駕車自後方追撞云云，查無確切之佐證，已如前述。檢察官引
    用臺北市政府警察局交通警察大隊所制作之交通事故分析研判表，雖亦記載被告
    於前述交通事故中疏未保持行車安全距離，但此項事故分析研判結果，僅係承辦
    員警綜合現場資料與在場人（含告訴人）陳述初步提出之主觀判斷意見，與道路
    交通事故調查報告表、現場圖及道路交通事故補充資料表等公務員職務上製作之
    紀錄文書尚難相提並論，亦無從併依刑事訴訟法第一百五十九條之四賦予證據能
    力。依據卷附道路交通事故補充資料表及前述車輛照片，告訴人之機車左側腳踏
    板斷裂，與被告及告訴人均稱事故發生當時機車左側與被告車輛右側相撞情況相
    符，至於告訴人機車右後車身之輕微擦痕，則在兩車碰撞部位之另一側，無從認
    定係因本案事故所致。本案車禍發生前，被告與告訴人分別駕車在昆明街單行道
    左、右兩側車道同向直行，既經彼二人供明無誤，參照卷附道路交通事故現場報
    告表、現場圖及現場照片（原審卷第二十一頁）所示，告訴人之機車係在左側車
    道內緊靠中心分道線位置倒地，現場查無煞車痕或機車刮地拖曳痕跡，以及當時
    在右側車道行駛之證人白和所述告訴人自其左側超車而與被告所駕車輛碰撞之情
    節（調偵卷第九頁、原審卷第十五頁），應認本案交通事故係因告訴人擬超越白
    和在昆明街右側車道之前車，於變換至左車道行駛之際與被告車輛擦撞所致。
  (三)汽車駕駛人對於防止危險發生之相關交通法令之規定業已遵守，並盡相當之注意
    義務以防止危險發生，其因信賴他人亦能遵守交通規則並盡同等注意義務而發生
    交通事故者，得以信賴原則為由免除過失責任（參照最高法院八十四年台上字第
    五三六○號判例）。被告於本案事故發生時，係在昆明街左側車道直行，依據卷
    存事證，並無積極資料足可證明其自後方追撞告訴人機車或未與中心分道線保持
    安全間隔，而告訴人由右側車道超越前車變換至左側車道行駛，據其本人與被告
    、證人白和之供述，俱未見其依照道路交通安全規則第九十一條第六款先行顯示
    方向燈光或手勢，是被告既已遵守相關交通法令，而又無何未盡相當注意義務之
    具體情形，對於告訴人驟然違規侵入自己車道所造成之危害，自有前述公路駕駛
    信賴原則之適用，不能期其對此有所注意義務而遽論以過失傷害罪責。從而告訴
    人左胸挫傷、左側鎖骨粉碎性骨折之結果，即難認為係因可歸責於被告之事由所
    致。
  (四)原審因不能證明被告犯罪而諭知無罪，適用法則並無不當，應予維持。檢察官上
    訴論旨略以：告訴人機車係車頭朝東略偏北而左側倒地，地面並無刮擦痕跡，而
    機車受損處與小客車右前門上刮擦痕高度不同，足見機車受損部位應非與被告所
    駕小客車之碰撞點，倘若被告由南往北直行，而告訴人一直向左偏來撞及被告右
    右前車門，正常情形下，應係機車左前車頭與小客車右車身發生擦撞，此時機車
    將受反作用力往右前滑行或摔倒，不可能形成如現場圖所示前述倒地位置，本案
    最符合現場情形及告訴人、被告陳述者，應係告訴人右轉進入昆明街北向車道，
    於尚未右轉完成、車頭仍偏西北北方向時，即遭左後方同向右轉之被告駕車自後
    碰撞，且因於遭碰撞後控車不穩，繼續往西北北方向滑行，為保持平衡不得不將
    車頭往右轉向，但右轉角度過大而左側倒地，被告則於右轉後行駛南往北右側之
    第一車道，因見告訴人機車一直偏左才往左閃避，至告訴人倒地始剎車停下，被
    告仍有疏未注意車前狀況與保持兩車並行間隔之過失云云，指摘原判決認定事實
    尚有未洽。惟查：告訴人與被告從未供述兩車在昆明街與成都路交岔路口轉彎之
    際相撞，卷查事故當時拍攝之車輛照片，亦未見如上訴人所稱機車左前車頭碰撞
    之具體跡證，顯見上開「機車轉彎時遭被告追撞，控車不穩繼續滑行，為保持平
    衡而將車頭右轉，因角度過大向左倒地」云云，無非片面所為主觀臆測，且與告
    訴人前車駕駛人白和所述客觀目擊情形不符，不足以動搖原審所為有利被告之判
    斷。至於被告自成都路右側車道轉入昆明街左側車道時，依據前揭道路交通現場
    圖所示行向，似有未達交岔路口中心逕行轉彎之嫌，但本案事故發生地點，距離
    前述交岔路口已達十九點八公尺，足見被告所辯當時雙方車輛均已直行應係實情
    ，是其先前轉彎之際有無違規搶行，對於本案事故發生與否亦屬無何影響。上訴
    為無理由，應予駁回。
五適用之法律：
　刑事訴訟法第三百六十八條。
本案經檢察官鄭富銘到庭執行職務
中　　　華　　　民　　　國　　九十三　　年　　　七　　　月　　　九　　　日
                              臺灣高等法院刑事第十八庭
                                  審判長法  官　吳　　　敦
                                        法  官　梁　宏　哲
                                        法  官　林　勤　綱
右正本證明與原本無異。
不得上訴。
                                        書記官  王  增  華
中　　　華　　　民　　　國　　九十三　　年　　　七　　　月　　　九　　　日
